臺灣高等法院臺中分院刑事判決　　　　　　　　　　　九十一年度上訴字第五七號
　　上　訴　人　臺灣彰化地方法院檢察署檢察官
　　被　　　告　丙○○
　　　　　　　　甲○○
　　共　　　同
　　選任辯護人　乙○
右上訴人因被告等偽造文書等案件，不服臺灣彰化地方法院八十八年度訴字第四四八
號中華民國九十年二月二十七日第一審判決（起訴案號：臺灣彰化地方法院檢察署八
十八年度偵字第九四四號），提起上訴，本院判決如左：
      主  文
上訴駁回。
      理  由
一、公訴意旨如起訴書（如附件）所載。
二、按犯罪事實應依證據認定之，無證據不得推定其犯罪事實，又不能證明被告犯罪
    者，應諭知無罪之判決，此於刑事訴訟法第一百五十四條及同法第三百零一條第
    一項分別定有明文。
三、訊據被告丙○○、甲○○坦承有於右揭時地以鄭記公司名義經營業務，及另成立
    隆昌公司與將電話自鄭記公司變更為隆昌公司，且延後交還鄭記公司印章等情，
    惟堅決否認有何侵占、偽造文書、詐欺、背信等犯行，辯稱：伊等繳交五十萬元
    權利金加盟借牌營運，鄭記公司營運之對象，皆係渠等自己找尋開發，被告並無
    侵占客戶資料。上址之房租，繳至八十七年八月後，渠等有與房東重新訂約，亦
    有以存證信函通知鄭記公司南下處理，並於八十七年十一月間與鄭記公司書立協
    議書，電話部分本要重新申請，係公司職員誤會其意而為變更用戶名稱，鄭記公
    司授權其提領存款，並未限制金額在一萬元以下云云。本件公訴意旨認被告二人
    共犯業務侵占、偽造文書、詐欺等罪，無非以被告係受雇於鄭記公司，確在同一
    地址另成立隆昌公司，而將鄭記公司所有之客戶資料、電話及公司大、小印章占
    為己用，並逾越公司授權提領存款限於新台幣（下同）一萬元以下之範圍為論據
    。查被告二人與鄭記公司內部關係究屬如何，乃為被告有無涉犯侵占、背信、偽
    造文書、詐欺等罪嫌之關鍵。據證人即代理彰化市○○路一八四號十一樓之十一
    屋主曹瑞浩辦理出租事宜之顧龍儀在原審證稱：「系爭房屋八十七年一月當時事
    由被告二人用鄭記的名義承租一年。：：租金是由被告二人支付現金，告訴人代
    表人丁○○並沒有向我們承租過。：：真正付租金的也是被告二人。」等語。復
    據證人即鄭記公司彰化分公司之會計己○○在偵查中證稱：「是甲○○僱用我，
    當初入鄭記公司也是被告二人洽談的。」其於原審亦證述：「我是被告二人所僱
    用的，薪資是他們所付。」又於本院證稱：「我到鄭記公司應徵，是被告二人對
    我面試，：：我的薪水，也是被告二人所發。」等情。次查證人林淑惠於原審證
    稱：「公司盈虧由公司彰化聯絡處自行負責，當時（指應徵工作時）被告二人曾
    說公司是加盟性質，且在聚餐時他們三人（指被告及告訴人）曾提及公司是自負
    盈虧，所以我們員工自己需多加油。」「公司曾聚餐二次，丁○○都有提到公司
    的性質是自負盈虧。」證人己○○又於原審證稱：「聚餐中有聽到丁○○提到盈
    虧要自負的話。」等語。足徵告訴代表人丁○○所指被告二人為鄭記公司所僱用
    尚與事實不合；被告等所辯渠等非受雇於鄭記公司，而是支付權利金借牌營運等
    情堪以採信。
四、被告二人與鄭記公司之間既屬借牌營運關係，則其二人以鄭記公司名義申請裝設
    之電話，應屬被告二人所有而非鄭記公司所有資產甚明。告訴人所指電話被侵占
    號碼為0000000、0000000、0000000號三支，經被告命己○○前往辦理申請裝設電話，因蘇某聽信電信公司職員謂辦理過戶比較便宜，乃
    擅將其中之0000000號過戶為隆昌公司名義，另二支電話則辦理停用，再
    以隆昌公司名義申請新設等情，業經證人己○○到庭結證屬實，並有中華電信公
    司中區分公司彰化營業處九十一年三月二十一日彰一業字第九一ＣＤ一０００五
    四號函覆電話客戶異動資料即市內電話業務申請書復卷可稽。況被告於發現己○○誤將上開電話辦理過戶，因非其等本意，旋將其申請回復為鄭記公司名義，亦
    有上開市內電話業務申請書在卷可按，足見被告等並無不法所有之意圖甚明，被
    告所為尚與侵占、背信犯罪構成要件有間。另被告於鄭記公司彰化分公司結束營
    業後，未即時將該公司之大小印章交還告訴人，此據被告辯稱因雙方結束合作關
    係後，暫時還要用到該公司印章云云。衡之常情，被告自始即以鄭記公司名義經
    營業務，並以該公司名義存、提款及簽發支票與開立收據，其於結束營業後，不
    免尚有應收及應付款項，或其他應開立之憑據等後續作業，仍需以鄭記公司名義
    為之者，此依社會經驗法則不難得知，且被告已將該大小印章返還告訴人，業據
    被告陳明，實難以被告返還印章稍有拖延，令其負侵占或背信罪責。另公訴人所
    指被告侵占告訴人之客戶資料，非但告訴人未能就此明確舉出那幾家客戶資料為
    被告所侵占，以供法院調查，亦未能說明所謂客戶資料究係指有形之何物亦或無
    形之資訊，且此部份亦為被告堅決否認，殊難僅憑告訴人片面籠統抽象之指訴，
    而無其他之佐證，據認被告有侵占之犯行。
五、復查公訴人謂被告於八十七年十月十二日，未經公司負責人同意，超出公司授權
    提領現款以一萬元以下為限而蓋用公司大、小印章，向銀行盜領十萬零九百零七
    元，認被告有偽造文書及詐欺犯行，係以告訴人之指訴及其提出之授權書為據。
    然查告訴人所提之授權書（見偵查卷第七頁）並未經雙方當事人之簽名或蓋章，
    有該授權書在卷可按，其無任何法律上效果而無證明力至為灼然，不足憑以認定
    告訴人授權被告提領現款確係僅限於一萬元以下，從而告訴人之指訴難認為真實
    。告訴人公司既有授權被告得以鄭記公司名義存款及提款，則被告以該公司名義
    提領上開款項，又無證據可資證明其有超越授權之範圍，自無行使偽造私文書及
    詐欺之可言。其他查無確切之證據足以證明被告有何偽造文書、詐欺、侵占、背
    信等犯行，要屬不能證明被告犯罪。原審諭知被告無罪之判決，核無違誤。公訴
    人上訴意旨仍認被告犯罪而指摘原判決不當，為無理由，應予駁回。
六、據上論斷，應依刑事訴訟法第三百六十八條，判決如主文。
本案經檢察官戊○○到庭執行職務。
中      華      民      國    九十一    年      五      月     三十     日
                                   臺灣高等法院臺中分院刑事第六庭
                                         審判長法  官  李  文  雄
                                               法  官  陳  嘉  雄
                                               法  官  邱  顯  祥
右正本證明與原本無異。
檢察官得上訴。
如不服本判決應於收受送達後十日內向本院提出上訴書狀，其未敘述上訴之理由者並
得於提起上訴後十日內向本院補提理由書（均須按他造當事人之人數附繕本）。
                                               書記官  陳  美  利
中      華      民      國    九十一     年      五       月   三十一   日
                                                                        Ｆ
